臺灣臺南地方法院刑事判決　　　　　　　　　　　　　九十年度交訴字第三五六號
　　公　訴　人　臺灣臺南地方法院檢察署檢察官
　　被　　　告　甲○○
右列被告因公共危險案件，經檢察官提起公訴（九十年度偵字第三０八二號），本院
判決如左：
    主  文
甲○○無罪。
    理  由
一、公訴意旨略以：被告甲○○於民國八十九年十二月三日上午八時五十分許，無照
    駕駛車號ＷＢＡ─八二三號輕機車由南向北沿台南市○區○○路二段慢車道行抵
    「長榮中學」大門前欲迴轉、緊急剎車時，與同方向行抵該處由蘇峰毅所駕駛車
    號ＵＯＴ─七四五號機車發生碰撞，致使蘇峰毅所駕機車「車前飾板裂損」並因
    而受有「右膝挫傷合併骨膜炎」之傷害（過失傷害部分業據撤回告訴經檢察官不
    起訴處分）。詎甲○○於車禍肇事下車與蘇峰毅理論後，未將蘇峰送醫救治亦未
    留下任何資料或聯絡電話，逕自駕駛機車離去，經蘇峰毅駕機車尾追甲○○所駕
    機車發現「無牌照」，乃折返現場撿拾甲○○因肇事撞落之「車牌照」，提供車
    號向警方報案，因認被告涉有刑法第一百八十五條之四肇事逃逸罪嫌。
二、按犯罪事實應依證據認定之，無證據不得推定其犯罪事實；又不能證明被告犯罪
    者，應諭知無罪之判決，刑事訴訟法第一百五十四條、第三百零一條第一項分別
    定有明文。又刑法第一百八十五條之四肇事逃逸罪為故意犯，行為人除客觀上有
    肇事致人死傷而逃逸之行為外，主觀上對於駕駛交通工具肇事，致人死傷之事實
    ，須具有認識，而有意逃逸者，始能成罪。
三、本件公訴人認被告甲○○涉有肇事逃逸犯行，無非以被害人蘇峰毅於警訊中之指
    述及卷附診斷證明書等為其論據。訊據被告固坦承有駕駛機車與被害人蘇峰毅之
    機車發生車禍之事實，惟堅決否認有逃逸之犯意，辯稱二機車發生碰撞後，因認
    為是蘇峰毅的錯，且回頭看蘇峰毅人車並未倒地，覺得沒什麼事，才會先行離去
    等語。經查：本件車禍經過係被告駕駛機車沿台南市○○路○段北向南行駛，途
    經台南市長榮中學，因被告緊急剎車擬欲迴轉，致在後駕駛機車之被害人蘇峰毅
    反應不及自後撞上，當時被告與被害人二部機車均未倒地，被告曾下車與被害人
    理論爭執一番後即離去，業據證人即被害人蘇峰毅於警訊時陳述綦詳。參以被害
    人蘇峰毅於本院審理時復證稱車禍後我是騎在機車上與被告說話，被告理論不到
    五分鐘，且說是我撞她的，她沒有錯，為什麼要賠償等語，也應該不知道我有受
    傷，我當時祇感覺膝蓋痛，是警察叫我去驗傷的等語。另衡諸卷附被害人於車禍
    後到警察局拍攝之照片顯示，被害人身著長褲，掀起褲管後所指膝蓋部位僅輕微
    泛紅，並無明顯傷痕等情。綜上相互參證，姑不論刑法第一百八十五條之四之肇
    事逃逸罪是否以行為人對肇事原因有故意過失為斷，惟本罪之規範意旨，係為維
    護交通安全，加強救護，減少被害人之死傷，促使駕駛人肇事後，能對被害人即
    時救護。茲本件車禍後，被告並非置之不理，尚回頭與被害人理論爭執，且認為
    自己並無過失，並無賠償義務，又見被害人端坐機車上而未察覺被害人受有傷害
    ，況當時被害人身穿長褲，僅膝蓋有痛感，直到警察叫其驗傷始接受醫療診斷，
    足見被害人當時爭執之重點在於車損的賠償，至於有無受傷，非其所問。是從外
    觀上既無法看出被害人有受傷，且被害人尚能於車禍後與被告爭執數分鐘，則被
    告依上開表徵判斷，主觀上認為就自己並無肇事責任，未加理會被害人車損之求
    償，也不知被害人受有傷害有施以救護之必要，而逕自離去，縱令車損責任尚未
    釐清，惟尚難認為被告明知肇事致人受傷，而有未加救護逃逸之故意存在。被告
    辯稱伊以為沒什麼事，才會先行離去，並無逃逸故意等語，尚堪採信。
四、綜上所述，本件被告既對被害人之受傷無所認識，即無故意不對被害人即時救護
    可言，不能僅以發生車禍及被告事後離去之事實，遽行推定被告構成刑法第一百
    八十五條之四肇事逃逸犯行。此外，本院復查無其他積極證據足以認定被告有公
    訴人所指之犯行，不能證明被告犯罪，應為被告無罪之諭知。
據上論斷，應依刑事訴訟法第三百零一條第一項，判決如主文。
中      華      民      國      九十一      年      二      月    八    日
                                  臺灣臺南地方法院刑事第四庭
                                          法  官  簡  慧  娟
右正本證明與原本無異。
如不服本判決，應於判決送達後十日內，向本院提出上訴狀。
                                          書記官  陳  玉  果
中      華      民      國      九十一      年      二      月    八    日
